【裁判字號】    97,消債清,12
【裁判日期】    971222
【裁判案由】    聲請清算程序
【裁判全文】
臺灣嘉義地方法院民事裁定            97年度消債清字第12號
聲  請  人  甲○○
                        關懷協會
上列當事人因消費者債務清理事件聲請清算，本院裁定如下：
    主  文
清算及保全處分之聲請均駁回。
聲請費用由聲請人負擔。
    理  由
一、按債務人不能清償債務或有不能清償之虞者，得依本條例所
    定更生或清算程序，清理其債務；債務人對於金融機構因消
    費借貸、自用住宅借款、信用卡或現金卡契約而負債務，在
    聲請更生或清算前，應提出債權人清冊，以書面向最大債權
    金融機構請求協商債務清償方案並表明共同協商之意旨，消
    費者債務清理條例第3條、第151條第1項分有明文。準此，
    債務人有不能清償債務或有不能清償之虞者，且依前揭規定
    請求協商而協商不能成立時，始得依更生或清算程序清理其
    債務。是則若債務人雖依前揭規定請求協商而協商不能成立
    ，但債務人並無不能清償債務或有不能清償之虞之情事，應
    認其聲請更生或清算不備其他要件，且其情形不能補正，應
    以裁定駁回之。此觀諸同條例第8條規定甚明。
二、本件聲請人向本院聲請清算，雖主張：其有不能清償債務情
    事，已提出債權人清冊，以書面向債權金融機構即安泰銀行
    請求共同協商債務清償方案，然因該金融機構債務僅為新臺
    幣（下同）5,856元，其餘均為民間債務即財資企業股份有
    限公司（下稱財資公司），故安泰銀行拒絕與聲請人協商，
    且聲請人每月僅薪資收入31,000元，別無其他財產，已不足
    支付聲請人每月必要生活支出，又聲請人之無擔保或無優先
    權之債務總額未逾1,200萬元，復未經法院裁定開始清算程
    序或宣告破產，乃依法聲請清算云云。
三、經查：
(一)按債務人於法院裁定開始更生程序或許可和解或宣告破產前
    ，得向法院聲請清算；債權人縱為一人，債務人亦得為聲請
    ，消費者債務清理條例第80條定有明文。聲請人僅對於財資
    公司負有7,440,923元之債務，至於金融機構債權人安泰銀
    行僅為保證債務，債務金額為5,856元乙節，有聲請人提出
    財團法人金融聯合徵信中心當事人查詢個人資料（信用報告
    ）回覆書、財資公司債權計算書、附條件買賣契約書等為證
    ，亦有財資公司以97年8月14日陳報狀提出之附條件買賣契
    約書、債權計算書、費用明細表在卷可參，是聲請人債權人
    縱僅有財資公司一人，其聲請本件請算於法並無不合。又聲
    請人前曾以書面向債權金融機構即安泰銀行請求前置協商債
    務，遭安泰銀行以「保證人債務不能納入前置協商，故將予
    以退件，請自行向各債權銀行進行協商」為由退件等情，有
    聲請人提出之前置協商申請書、前置協商退件通知函在卷可
    稽；至於聲請人未曾向財資公司請求前置協商乙節，亦經本
    院函詢財資公司聲請人是否有與其進行協商，經財資公司回
    函稱「並無，僅來電要求本公司提供債務明細，未提及協商
    事宜」，有該公司97年8月14日陳報狀可參，然其並非消費
    者債務清理條例第151條所稱之金融機構，自無協商前置原
    則之適用，聲請人雖未向財資公司請求前置協商，於程序上
    亦無不合，合先敘明。
(二)再按本條例第151條第1項所定之前置協商程序，其立法說明
    已揭示：於本條例施行後，可期待債權金融機構有較大之讓
    步，如能協商成立，對雙方當事人均屬有利，為促使債務人
    與債權人雙方自主協商債務清償方案，有效分配司法資源，
    節省當事人之勞費，允宜給予再次債務協商之機會，爰設本
    條。查，聲請人固自陳其每月薪資收入約31,000元，然聲請
    人96年度所得收入總額為556,002元，平均每月46,334元，
    有本院依職權調閱稅務電子閘門財產所得調件明細表在卷足
    憑，且聲請人均任職於同一公司即臺灣必成公司，是聲請人
    收入仍應以前揭稅務電子閘門財產所得調件明細表所示96年
    度薪資為依據，另依聲請人補正之日常生活必要支出明細表
    所示，其每月必要支出總額為12,864元，故以聲請人每月薪
    資收入46,334元扣除必要支出12,864元，每月可還款金額可
    為33,470元，則依聲請人之收入狀況，其顯有能力與債權人
    達成協商，況聲請人未曾嘗試與財資公司進行協商即遽以聲
    請本件清算，難認已達不能清償債務或有不能清償之虞。
四、綜上所述，聲請人既無不能清償債務之情事，則其聲請清算
    ，顯然違背消費者債務清理條例第3條所規定之要件，且上
    開欠缺又屬無從補正，依首揭說明，自應予駁回其清算之聲
    請。
五、聲請人聲請清算既經駁回，其保全處分之聲請亦應併予駁回
    。
中    華    民    國    97    年    12    月    22    日
              民事第一庭    法      官  柯月美
上為正本係照原本作成。
如不服本裁定，應於裁定送達後10日內，以書狀向本院提出抗告
，並繳納抗告費新臺幣1千元。
中    華    民    國    97    年    12    月    22    日
                            書  記  官  李文政


司法院資訊處製作；財團法人民間司法改革基金會備份。
